【裁判字號】    90,易,2025
【裁判日期】    900716
【裁判案由】    偽造文書
【裁判全文】
臺灣板橋地方法院刑事判決                          九十年度易字第二二五號
    公  訴  人  臺灣板橋地方法院檢察署檢察官
    被      告  乙○○
    被      告  丙○○
    右  一  人
    選任辯護人  陳兆瑛
右列被告因偽造文書案件，經檢察官提起公訴 (九十年度偵字第七一四號)，本院判
決如左：
    主   文
乙○○共同偽造印文，足以生損害於公眾，處有期徒刑參月，如易科罰金，以參佰元
折算壹日，緩刑貳年。扣案偽造之台北縣營業小客車駕駛人執業登記證壹張沒收。
丙○○共同偽造印文，足以生損害於公眾，處有期徒刑伍月，如易科罰金，以參佰元
折算壹日，緩刑參年。扣案偽造之台北縣營業小客車駕駛人執業登記證壹張沒收。
    事    實
一、乙○○於民國（下同）八十九年五月上旬某日，因見簡明鍾在報紙上刊登有關計
    程車買賣及協辦保考執業登記事宜之廣告後，即前往台北縣土城市○○路○段二
    十一號丙○○經營之慶安計程車合作社與之聯繫，雙方協議後，乙○○同意支付
    新台幣（下同）九千元，作為取得執業登記證之代價，乙○○並與丙○○基於偽
    造執業登記證之犯意聯絡，將身分證件及照片等資料交予丙○○，再由丙○○委
    請與之亦有犯意聯絡之甲○○（由檢察官併由最高法院審理中）在不詳地點，依
    乙○○所提供之本人姓名、年籍及照片等資料，偽造台北縣營業小客車駕駛人執
    業登記證一張，並在其上偽造「台北縣警察局核定章」私印文一枚後，由丙○○
    於八十九年五月十一日在慶安計程車合作社，將上開偽造完成之台北縣營業小客
    車執業登記證交付於乙○○。乙○○即於同年五月下旬某日，持上開偽造執業登
    記證，至台北縣中和市○○街一一四巷三七弄一號安達交通有限公司辦理受解雇
    手續以為行使，足生損害於台北縣警察局交通隊對營業駕駛人執業資格管理之正
    確性及公眾對營業小客車駕駛人資格之確認。嗣上開執業登記證因遭認定係偽造
    而無法使用，乙○○不甘損失，即向警方檢舉上情，並提出上開偽造之執業登記
    證一張。
二、案經台北縣警察局土城分局報請台灣板橋地方法院檢察署檢察官偵查起訴。
        理  由
一、訊據被告乙○○、丙○○均矢口否認有何偽造上開執業登記證之犯行，被告乙○○辯稱：伊不知取得執業登記要經過考試，係丙○○表示不需經過考試即可取得
    執業記證，並說他可代為辦理，伊才將伊身分證件及照片交付，是事後向別家車
    行租車，車行拿上開執業登記證辦理手續時，才知道是假的云云；被告丙○○辯
    稱：伊是做買賣車子生意的，那天乙○○找伊來買車，因伊看他好像需用車，即
    告訴他可代辦執業登記證，他就將證件交給伊，伊即聯絡甲○○辦理，一星期後
    ，甲○○拿辦好的執業登記證給伊，伊再轉交給乙○○，伊當時也不知是假的云
    云。查：被告乙○○於警訊中自承：「我當初於八十九年四月二十二日有台北縣
    交通隊報名，但排定考試日期為六月二十二日，我心想如果透過丙○○辦理，或
    許可以早點取得執業登記證，所以才會委託丙○○代辦」等語（見偵卷第三十頁
    背面），是被告乙○○既知需經考試始得取得營業小客車執業登記證，竟以九千
    元之代價，欲以免試而委請丙○○取得執業登記證，其當對上開執業登記證應屬
    偽造一事瞭然於胸，其所辯不知情乙節乃卸責之詞，不足採信。另被告丙○○係
    以開設計程車行為業，自對取得營業小客車執業登記證需應考一事知之甚詳，其
    竟於收取九千元之費用後委請甲○○辦理被告乙○○之執業登記證，其與甲○○
    有偽造營業小客車執業登記證之犯意聯絡，尤不待言。又上開扣案之營業小客車
    執業登記證係偽造之事實，有台北縣警察局八十九年八月二十五日函覆一紙在卷
    可稽，本件證已明，被告犯行堪以認定。
二、核被告乙○○所為，均係犯刑法第二百十六條、第二百十二條之行使偽造特種文
    書罪及同法第二百十七條之偽造私印文罪；被告丙○○所為，係犯刑法第二百十
    二條之偽造特種文書罪及第二百十七條之偽造私印文罪。被告乙○○、簡明鍾二
    人所犯上開二罪間，有方法結果之牽連關係，均應一重之偽造私印文罪論處。公
    訴意旨雖疏未論及被告二人偽造私印文之犯行，惟上開犯行與起訴之行使偽造特
    種文書罪及偽造特種文書罪間有牽連犯之裁判上一罪之關係，本院自得併予審究
    ，並為變更起訴法條之諭知。被告乙○○、丙○○與甲○○間，就上開犯行，有
    犯意聯絡及行為分擔，為共同正犯。爰審酌被告之品行、犯罪動機、目的、手段
    、所生之危害及犯後態度尚佳等一切情狀，分別量處如主文所示之刑，並均諭知
    易科罰金之折算標準。末查被告二人前未曾受有期徒刑以上刑之宣告，有台灣高
    等法院檢察署刑案紀錄簡覆表及台灣板橋地方法院檢察署刑案資料查註紀錄表各
    一紙附卷可按，其等因一時失慮致罹刑章，經此科刑教訓，當知所警惕，信無再
    犯之虞，本院認所宣告之刑，以暫不執行為適當，爰分別併予宣告緩刑二年及三
    年，以啟自新。本件偽造台北縣營業小客車駕駛人執業登記，係被告所有犯罪所
    得之物，併依刑法第三十八條第一項第三款之規定沒收。至其上之印文，已包括
    於上開偽造之營業小客車駕駛人執業登記證內，故不另為沒收之諭知。
據上論斷，應依刑事訴訟法第二百九十九條第一項前段、第三百條，刑法第二十八條
、第二百十六條、第二百十二條、第二百十七條第一項、第五十五條、第三十八條第
一項第三款、第四十一條第一項、第七十四條第一款、罰金罰鍰提高標準條例第一條
前段、 第二條，判決如主文。
本案經檢察官張云綺到庭執行職務。
中    華    民    國      九十        年      七      月    十六        日
                                      臺灣板橋地方法院刑事第二庭
                                              法  官  古  秋  菊
右正本證明與原本無異。
如不服本判決，應於判決送達後十日內，向本院提出上訴狀。
                                              書記官  蕭  詩  穎
中    華    民    國      九十        年      七      月     十七      日
附錄法條：
中華民國刑法第二百一十二條
 (偽造變造特種文書罪)
偽造、變造護照、旅券、免許證、特許證及關於品行、能力服務或其他相
類之證書、介紹書，足以生損害於公眾或他人者，處一年以下有期徒刑、
拘役或三百元以下罰金。
中華民國刑法第二百一十六條
 (行使偽造變造或登載不實之文書罪)
行使第二百十條至第二百十五條之文書者，依偽造、變造文書或登載不實
事項或使登載不實事項之規定處斷。
中華民國刑法第二百一十七條
 (偽造盜用印章印文或署押罪)
偽造印章、印文或署押，足以生損害於公眾或他人者，處三年以下有期徒
刑。
盜用印章、印文或署押，足以生損害於公眾或他人者，亦同。


司法院資訊處製作；財團法人民間司法改革基金會備份。
